臺灣新竹地方法院刑事裁定
111年度單禁沒字第186號
聲  請  人  臺灣新竹地方檢察署檢察官
被      告  呂庭瑋




上列聲請人聲請單獨宣告沒收違禁物案件（111年度聲沒字第176
號，偵查案號：111年度毒偵緝字第340號、111年度毒偵字第866
號），本院裁定如下：
    主  文
扣案之第二級毒品甲基安非他命貳包（如附表所示之物）均沒收
銷燬。
    理  由
一、按違禁物不問屬於犯罪行為人與否，得單獨宣告沒收，刑法
    第38條第1項、第40條第2項定有明文。又查獲之第一級、第
    二級毒品及專供製造或施用第一級、第二級毒品之器具，不
    問屬於犯罪行為人與否，均沒收銷燬之，毒品危害防制條例
    第18條第1項前段亦定有明文。
二、本件聲請意旨略以︰(一)新竹市警察局第二分局員警，於民
    國111年2月5日上午11時6分許，在新竹市○區○○路00巷0號4
    樓，查獲被告甲○○非法施用第二級毒品甲基安非他命，並扣
    得甲基安非他命1包(毛重0.25公克)；(二)新竹市警察局第
    一分局員警，於111年2月25日下午3時30分許，在新竹市○○
    街00號前，查獲被告非法施用第二級毒品甲基安非他命，並
    扣得甲基安非他命1包(毛重1.09公克)。該等案件因被告經
    觀察、勒戒後，業經臺灣新竹地方檢察署檢察官以111年度
    毒偵緝字第340號、第341號、第342號、111年度撤緩毒偵緝
    字第49號、111年度毒偵字第866號為不起訴處分確定，有該
    處分書在卷可稽。惟扣案之第二級毒品甲基安非他命2包，
    屬毒品危害防制條例所管制持有之違禁物品，有台灣尖端先
    進生技醫藥股份有限公司毒品原物鑑定實驗室於111年3月15
    日、4月11日所出具之毒品證物鑑定分析報告各1份在卷可稽
    ，爰依前開法條規定宣告沒收銷燬等語。
三、查被告甲○○前因施用第二級毒品之行為，經臺灣新竹地方檢
    察署檢察官聲請，而經本院於110年12月30日以110年度毒聲
    字第739號裁定令入勒戒處所觀察、勒戒，因認無繼續施用
    毒品傾向，於111年6月14日釋放出所，而本件於111年2月5
    日某時許、111年2月23日凌晨0時許施用第二級毒品之行為
    ，因基於執行觀察、勒戒之性質在於戒斷毒癮，執行前之施
    用毒品行為，僅執行一次觀察、勒戒即可，而被告本件施用
    第二級毒品行為，係於上開案件觀察、勒戒前所為，核為該
    案觀察、勒戒效力所及，不得再行追訴，經臺灣新竹地方檢
    察署檢察官於111年6月24日以111年度毒偵緝字第340號、第
    341號、第342號、111年度撤緩毒偵緝字第49號、111年度毒
    偵字第866號併為不起訴處分確定等情，有上揭案號之不起
    訴處分書及臺灣高等法院被告前案紀錄表各1份附卷可稽。
（一）扣案如附表編號1所示之物（保管字號：111年度安字第26
      1號，扣押物品清單見臺灣新竹地方檢察署111年度偵字第
      6537號卷第68頁），係警員於111年2月5日於被告住處所
      查扣，經送台灣尖端先進生技醫藥股份有限公司毒品原物
      鑑定實驗室鑑定結果含甲基安非他命成分，有台灣尖端先
      進生技醫藥股份有限公司毒品原物鑑定實驗室111年3月15
      日毒品證物鑑定分析報告1份及扣押物品照片1張附卷足參
      （見臺灣新竹地方檢察署111年度偵字第6537號卷第73至7
      4頁）。
（二）扣案如附表編號2所示之物（保管字號：111年度安字第18
      7號，扣押物品清單見臺灣新竹地方檢察署111年度毒偵字
      第361號卷第68頁），係警員於111年2月25日下午3時30分
      許，自被告身上所查扣，經送台灣尖端先進生技醫藥股份
      有限公司毒品原物鑑定實驗室鑑定結果含甲基安非他命成
      分，有台灣尖端先進生技醫藥股份有限公司毒品原物鑑定
      實驗室111年4月11日毒品證物鑑定分析報告1份及扣押物
      品照片1張附卷足參（見臺灣新竹地方檢察署111年度毒偵
      字第361號卷第71至72頁）。　　　
（三）是依上揭毒品證物鑑定分析報告觀之，且經被告於警詢及
      偵查時供承在卷（見臺灣新竹地方檢察署111年度偵字第6
      537號卷第56至同頁反面；臺灣新竹地方檢察署111年度毒
      偵字第361號卷第7至9頁、第32至33頁），復參以被告為
      警採尿送檢驗結果亦呈現安非他命、甲基安非他命陽性反
      應，有新竹市警察局偵辦毒品案件尿液檢體委驗單、台灣
      尖端先進生技醫藥股份有限公司於111年3月11日出具之濫
      用藥物檢驗報告各1份附卷可佐（見臺灣新竹地方檢察署1
      11年度毒偵字第361號卷第66至67頁）。堪認前揭扣案物
      品均係甲基安非他命，均屬違禁物，從而聲請人聲請單獨
      宣告沒收銷燬，揆諸前揭說明，核無不合，應予准許。至
      已經鑑驗用罄部分自無須宣告沒收銷燬。　　
四、末按甲基安非他命（Methamphetamine）及安非他命（Amphe
    tamine）均屬安非他命類之中樞神經興奮劑，且安非他命及
    甲基安非他命之俗名通常混用，而一般用語之習慣，亦未詳
    加區分安非他命與甲基安非他命。而國內緝獲之安非他命藥
    物，多為甲基安非他命；施用安非他命後，尿液中僅可檢出
    安非他命，此觀諸行政院衛生署管制藥品管理局（現改制為
    衛生福利部食物藥品管理署）93年12月22日管檢字第093001
    2251號、95年7月7日管檢字第0950007209號函釋自明。是依
    卷附台灣尖端先進生技醫藥股份有限公司於111年3月11日出
    具之濫用藥物檢驗報告1紙（見臺灣新竹地方檢察署111年度
    毒偵字第361號卷第66頁），本案被告於歷次陳述中所指之
    「安非他命」，及扣押物品目錄表、扣押物品清單關於「安
    非他命」之記載，應均係「甲基安非他命」之誤，附此敘明
    。
五、爰依刑事訴訟法第220條、第455條之36第2項，毒品危害防
    制條例第18條第1項前段，刑法第11條、第40條第2項，裁定
    如主文。
中　　華　　民　　國　　111 　年　　9 　　月　　 27　日
                  刑事第二庭 法　官　林哲瑜
以上正本證明與原本無異。　　　　　　　　　
如不服本裁定應於送達後5日內向本院提出抗告狀。
中　　華　　民　　國　　111 　年　　9 　　月　　29　　日
                             書記官  胡家寧
附表：
編號 毒品  檢驗/鑑驗結果 備註 1 甲基安非他命  ①證物外觀為白色透明結晶。 ②定性檢驗結果為甲基安非他命。 ③毛重0.25公克，淨重0.109公克，使用量0.003公克，剩餘量0.106公克。 ①保管字號：臺灣新竹地方檢察署111年度安字第261號，編號1，扣押物品清單見臺灣新竹地方檢察署111年度偵字第6537號卷第68頁。 ②台灣尖端先進生技醫藥股份有限公司毒品原物鑑定實驗室111年3月15日毒品證物鑑定分析報告1份暨扣案物照片1張（見臺灣新竹地方檢察署111年度偵字第6537號卷第73至74頁）。 2 甲基安非他命  ①證物外觀為白色透明結晶。 ②定性檢驗結果為甲基安非他命。 ③毛重1.09公克，淨重0.844公克，使用量0.002公克，剩餘量0.842公克。 ①保管字號：臺灣新竹地方檢察署111年度安字第187號，編號1，扣押物品清單見臺灣新竹地方檢察署111年度毒偵字第361號卷第68頁。 ②台灣尖端先進生技醫藥股份有限公司毒品原物鑑定實驗室111年4月11日毒品證物鑑定分析報告1份暨扣案物照片1張（見臺灣新竹地方檢察署111年度毒偵字第361號卷第71至72頁）。